【裁判字號】    98,交聲,3167
【裁判日期】    990409
【裁判案由】    聲明異議
【裁判全文】
臺灣高雄地方法院交通事件裁定        98年度交聲字第3167號
原處分機關  交通部公路總局高雄區監理所
代  表  人  劉育麟
異  議  人
即受處分人  甲○○
上列異議人即受處分人因違反道路交通管理處罰條例事件，對於
交通部公路總局高雄區監理所中華民國98年11月5 日所為之處分
（原處分：高監自裁字第裁80-ZEP031078號），聲明異議，本院
裁定如下：
    主  文
異議駁回。
    理  由
一、聲明異議意旨略以：原處分機關以異議人即受處分人甲○○
    （下稱：異議人）於民國98年3 月22日上午6 時9 分許，駕
    駛車牌號碼3133-DY 號自用一般小客車，行經國道高速公路
    岡山收費站ETC 車道，因有「汽車行駛於應繳費之公路不依
    規定繳費」之違規行為，遭舉發違反道路交通管理處罰條例
    第27條第1 項（舉發單號：ZEP031078 ），惟異議人以並未
    收受補款通知單之送達，認補充送達為不合法，為此依法聲
    明異議等語。
二、按汽車行駛於應繳費之公路、橋樑、隧道或輪渡，不依規定
    繳費者，處汽車所有人或駕駛人新臺幣（下同）3000元以上
    6000元以下罰鍰，並追繳欠費，道路交通管理處罰條例第27
    條第1 項定有明文。又交通部臺灣區○道○○○路局為辦理
    電子收費申裝及欠費追繳作業，依據公路通行費徵收管理辦
    法相關規定，訂定「交通部臺灣區○道○○○路局電子收費
    申裝及欠費追繳作業注意事項」（以94年12月1 日業字第09
    400313111 號函訂定，並以96年6 月4 日業字第0966004481
    號函第1 次修正，再以97年7 月18日業字第0976004369號函
    第2 次修正），而該注意事項第9 、13、17點分別規定：「
    用路人…因人為因素導致車內設備單元無法正常扣款收費時
    ，依不照章繳費之規定處理」、「車輛不依規定繳納通行費
    ，營運單位之自動收費系統應將該用路人車輛之車種、牌照
    號碼、通行時間、地點、行駛方向等予以記錄並照相或錄影
    存記。營運單位應依本局查明之車籍資料，製發『補繳通行
    費及作業處理費通知單』，追繳通行費並加收作業處理費用
    …」、「用路人應依『補繳通行費及作業處理費通知單』所
    列金額及繳費期限完成補繳，逾補繳期限截止日未繳納者，
    依法舉發」各等語明確，是以如駕駛人使用ETC 車道時，因
    E 通機餘額不足致扣款未成功，再經營運單位依規定製發「
    補繳通行費及作業處理費通知單」予以通知補繳後，猶未在
    限期內補繳相關費用者，即存有汽車行駛於應繳費之公路，
    不依規定繳費之違規，而應依道路交通管理處罰條例第27條
    第1 項予以裁罰。
三、異議人於98年3 月22日上午6 時9 分許，駕駛車牌號碼3133
    -DY 號自用一般小客車，行經國道高速公路岡山收費站ETC
    車道，因車內之E 通機餘額不足，致扣款未成功，嗣電子收
    費營運單位遠通電收股份有限公司（下稱遠通公司）將該次
    之「補繳通行費及作業處理費通知單」於98年4 月21日依法
    送達於異議人設於「高雄縣湖內鄉○○○路108 號」之戶籍
    址，並由異議人之母許滿足代為簽收，異議人猶未依限補繳
    通行費，國道公路警察局第五警察隊岡山分隊遂於98年6 月
    10日開立舉發違反道路交通管理事件通知單後，經交通部公
    路總局高雄區監理所旗山監理站於98年11月5 日，以裁決書
    裁處罰鍰新臺幣（下同）6,000 元等情，有遠通電收股份有
    限公司99年3 月1 日總發字第09900205號函暨附補繳通行費
    及作業處理費通知單、高速公路委託遠通電收公司辦理電子
    收費業務送達證書、交通部臺灣區○道○○○路局岡山收費
    站99年3 月17日高岡業一字第0990000465號函暨附舉發違反
    道路交通管理事件通知單、交通部公路總局高雄區監理所99
    年2 月3 日高監自字第0990004814號函暨附違反道路交通管
    理事件裁決書、送達證書在卷可稽，自均堪認定，則異議人
    確有汽車行駛於應繳費之公路，未依規定繳費等事實甚明。
四、異議人雖執其並未居住於戶籍地，致未收受補款通知單之送
    達，認補充送達為不合法為由，希冀免罰。惟查，「補繳通
    行費及作業處理費通知單」業於98年4 月21日送達至異議人
    設於「高雄縣湖內鄉○○○路108 號」之戶籍址，並經其母
    許滿足簽收，已如上述，並有送達證書附卷可稽，從而遠通
    公司關於「補繳通行費及作業處理費通知單」之送達，依法
    即發生送達之效力，尚不因異議人本人是否實際收受該等「
    補繳通行費及作業處理費通知單」而異，異議人徒憑可歸責
    於自己，且無由苛令監理機關、遠通公司事先查悉之異議人
    未居住於戶籍址，復未將實際居住地點申報為通訊址等事由
    ，執為免罰之論據，亦顯無理由。
五、綜上所述，異議人確有汽車行駛於應繳費之公路，未依規定
    繳費之違規行為，且其徒憑可單方歸責自己之事由希冀免罰
    ，於法亦屬未合，從而原處分機關依道路交通管理處罰條例
    第27條第1 項規定，裁處異議人6,000 元之罰鍰，核無違誤
    ，異議人異議之聲明為無理由，應予駁回。
六、據上論斷，應依道路交通案件處理辦法第19條，裁定如主文
    。
中    華    民    國    99    年    4     月    9     日
                  交通法庭    法  官  謝宗翰
以上正本證明與原本無異。
如不服本裁定，應於收受送達後5 日內向本院提出抗告狀。
中    華    民    國    99    年    4     月    12    日
                              書記官  李宗諺

司法院資訊處製作；財團法人民間司法改革基金會備份。
